【裁判字號】    92,上易,925
【裁判日期】    921230
【裁判案由】    毀損等
【裁判全文】
臺灣高等法院臺南分院刑事判決               九十二年度上易字第九二五號   Ｃ
      上  訴  人  臺灣嘉義地方法院檢察署檢察官
      被      告  乙○○○
右上訴人因被告毀損等案件，不服臺灣嘉義地方法院九十二年度易字第三０六號中華
民國九十二年八月十四日第一審判決（起訴案號：臺灣嘉義地方法院檢察署九十二年
度偵字第二九一二號），提起上訴，本院判決如左：
      主      文
上訴駁回。
      事      實
一、乙○○○係蕭麗華之配偶，蕭麗華前於民國八十四年四月二十二日與甲○○就蕭
    麗華所有坐落嘉義縣中埔鄉○○○段第三四地號田地內面積約三十坪部分（如原
    判決附圖斜線區域所示，下稱系爭土地）訂立買賣契約，甲○○業已付清價金，
    蕭麗華亦已點交土地予甲○○使用收益，但未辦理所有權移轉登記。甲○○於點
    交後，並於八十九年間在土地上搭建農寮一座（該農寮尚不適於人之起居出入，
    而非刑法上之建築物）及種植白樟樹四株、榕樹二株、紅花樹一株、芒果樹二株
    、龍眼一株、桃樹一株、治肝病樹一株。詎乙○○○明知該農寮、樹木係甲○○
    所有，竟為貪圖農地轉作補償費，趁甲○○入監執行，於九十一年二、三月間將
    該農寮拆除，所餘建材棄置一旁，並砍伐樹木，僅剩根部，足以生損害於甲○○
    對農寮、樹木之使用收益。迄九十一年五月八日甲○○出監後，前往土地查看始
    悉上情。
二、案經甲○○訴由臺灣嘉義地方法院檢察署檢察官偵查起訴。
      理      由
一、被告乙○○○（下稱被告）經傳喚未到，其於原審固坦認於前開時地拆除告訴人
    甲○○搭建之農寮及砍伐樹木，然矢口否認有何毀損犯行，辯稱：告訴人本來答
    應要種盆花，因為樹太大害我沒領轉作費，我才砍樹，樹也沒那麼多，如不拆農
    寮會逾越我的土地云云。
二、經查右揭犯罪事實，業據被告於檢察官偵查中坦承不諱（見第六０七號偵查卷第
    四二頁反面、第五一七號偵查卷第十頁、第二九一二號偵查卷第十一頁），核與
    告訴人之指訴相符，被告之配偶蕭麗華與告訴人就系爭土地訂立買賣契約，告訴
    人業已付清價金，蕭麗華亦已點交土地供告訴人使用收益，但未辦理所有權移轉
    登記，亦有買賣契約書、地籍圖謄本、土地登記簿謄本可稽，而告訴人於八十九
    年間搭建之農寮，係木頭搭建，雖有門窗，但沒有衛浴設備，案發前僅放置農具
    ，四周木板均容易拆卸，且無水泥基柱，此據告訴人指陳及為告訴人搭建農寮之
    證人沈福祥證述在卷，並據檢察官現場勘驗屬實，被告為領取農地轉作補償費，
    乃於九十一年二、三月間將農寮拆除，所餘建材棄置於一旁，其砍伐之樹木僅剩
    根部，復為被告所坦認，且有現場照片附偵查卷可稽，則告訴人對系爭土地既有
    使用收益之權利，被告自不得藉口加以干涉，且農寮係告訴人搭建，樹木係告訴
    人種植，有權使用收益，當不許被告任意拆除、砍伐。是被告於原審所辯，無非
    事後卸責之詞，尚難採取。本件事證明確，被告毀損犯行堪以認定，應予依法論
    科。
三、核被告所為，係犯刑法第三百五十四條之毀損罪。原審以被告犯罪事證明確，因
    予適用刑法第三百五十四條、第四十一條第一項前段，罰金罰鍰提高標準條例第
    一條前段、第二條之規定，並審酌被告並無犯罪前科，有臺灣高等法院被告全國
    前案紀錄表附卷可按，素行良好，所犯已造成告訴人財產上損失，犯後未與告訴
    人和解賠償損害，猶飾詞辯解，難認已具體悔過及其他一切情狀，量處拘役五十
    日及諭知易科罰金之折算標準，以資儆懲，認事用法，俱無不合，量刑亦稱妥適
    。公訴人循告訴人之請求，以原審量刑過輕為由，而指摘原判決不當，為無理由
    ，應駁回其上訴。
四、公訴意旨另以：被告於右揭時地亦基於意圖為自己不法之利益，竊佔系爭土地，
    而在土地上種植絲瓜二株、蕃薯一畦，因認被告就此部分涉有刑法第三百二十條
    第二項之竊佔罪嫌。本件公訴人認被告涉有上開犯行，係以被告於檢察官偵查中
    坦承不諱之自白、告訴人之指訴及告訴人提出之照片、買賣契約書為所憑之論據
    。惟原審訊據被告堅決否認有何上開犯罪事實，辯解同前，而按犯罪事實應依證
    據認定之，無證據不得認定犯罪事實，刑事訴訟法第一百五十四條第二項定有明
    文；次按不動產物權，依法律行為而取得設定、喪失及變更者，非經登記，不生
    效力，民法第七百五十八條亦有規定。經查系爭土地雖由蕭麗華出賣予告訴人，
    但未辦理所有權移轉登記，業如前述，是系爭土地所有權人仍為蕭麗華，被告在
    其配偶所有之土地上種植絲瓜、蕃薯，難認有何竊佔系爭土地之情事，此部分犯
    罪證據尚有不足，而公訴意旨認此部分與前揭論罪科刑之毀損部分有裁判上一罪
    之關係，原審因此而不另為無罪之諭知，亦無不合，併此敘明。
五、被告經合法傳喚，無正當理由不到庭，不待其陳述，逕行判決。
據上論結，應依刑事訴訟法第三百六十八條、第三百七十一條，判決如主文。
本案經檢察官王碧霞到庭執行職務。
中      華      民      國      九十二    年    十二    月    三十      日
                                  臺灣高等法院臺南分院刑事第二庭
          審判長法官  黃    崑    宗
                                            法官  林    勝    木
                                            法官  葉    居    正
右正本證明與原本無異。
不得上訴。
                                      法院書記官  陳    嘉    琍
中    華    民    國      九十三      年      一      月     二         日
附錄法條：
刑法第三百五十四條：
毀棄、損壞前二條以外之他人之物或令致不堪用，足以生損害於公眾或他人者，處二
年以下有期徒刑、拘役或五百元以下罰金。


司法院資訊處製作；財團法人民間司法改革基金會備份。
